臺灣橋頭地方法院民事裁定
108年度消債更字第108號
聲請人即債  林昱辰  
務人                    之3                             
0000000000000000

上列當事人因消費者債務清理事件聲請更生，本院裁定如下：
    主  文
聲請人林昱辰自民國一百零九年一月三十一日下午四時起開始更
生程序。
命司法事務官進行本件更生程序。
    理  由
一、聲請意旨略以：聲請人即債務人林昱辰前向金融機構辦理消
    費借貸、信用卡契約等，致積欠無擔保債務計新臺幣（下同
    ）3,357,452元，因無法清償債務，於民國95年11月間曾依
    中華民國銀行公會會員辦理消費金融案件無擔保債務協商機
    制請求共同協商債務方案，而向當時最大債權銀行國泰世華
    商業銀行股份有限公司（下稱國泰世華銀行）申請協商，而
    與各債權銀行達成分期還款協議，同意自95年12月起分120
    期，於每月10日繳款22,614元，以各債權銀行債權金額比例
    清償各項債務至全部清償為止，惟聲請人因收入扣除必要支
    出後無法支應上開協商款遂毀諾，實乃不可歸責於聲請人之
    事由所致，嗣於108年3月間向本院聲請與債權金融機構協商
    債務清償方案，惟因無法負擔債權人所提還款方案致調解不
    成立；因聲請人有不能清償債務或有不能清償之虞，復未經
    法院裁定開始清算程序或宣告破產，爰依法聲請准予裁定更
    生等語。
二、按「債務人不能清償債務或有不能清償之虞者，得依本條例
    所定更生或清算程序，清理其債務。」、「債務人對於金融
    機構負債務者，在聲請更生或清算前，應向最大債權金融機
    構請求協商債務清償方案，或向其住、居所地之法院或鄉、
    鎮、市、區調解委員會聲請債務清理之調解；且協商或調解
    成立者，債務人不得聲請更生或清算。但因不可歸責於己之
    事由，致履行有困難者，不在此限。」消費者債務清理條例
    第 3條、第151 條第7 項分別定有明文。所謂「不可歸責於
    己之事由」，原則上係指客觀上聲請人有收支狀況之變動，
    諸如物價上漲、家屬患病等導致支出增加，或因意外、病痛
    無法工作、僱用之公司倒閉或裁員、減薪等以致收入減少等
    情；又縱使財產及收支狀況無甚變動，但因協商時居於劣勢
    ，未能實質協議，僅為爭取利息減少及分期清償之些許優惠
    ，勉予允諾，惟其財產及收入客觀上存有難以如期履行之情
    形，亦應認該當。債務人雖因不可歸責之原因致不能履行協
    商條件，仍應符合「不能清償或有不能清償之虞」法定要件
    ，亦即應綜合債務人之財產、信用、收支與其所負全部債務
    等狀況，評估其是否仍有償債能力，或即使仍得勉力清償，
    但是否因年紀已長、身罹疾患、工作條件不佳或其他相類似
    之因素，可預期足以影響日後基本生活之維持，而有不能清
    償之虞等情，為其判斷之準據。
三、經查：
  ㈠聲請人前向各金融機構辦理消費借貸、信用卡契約等，致現
    至少積欠無擔保債務3,357,452元（含資產管理公司債務161
    ,908元），前即已因無法清償債務，依中華民國銀行公會會
    員辦理消費金融案件無擔保債務協商機制請求共同協商債務
    方案，向最大債權金融機構國泰世華銀行申請協商，而與各
    債權銀行達成最終分期還款協議，同意自95年12月起分120
    期，於每月10日繳款22,614元，依各債權銀行債權金額比例
    清償各項債務至全部清償為止，聲請人僅繳納至97年10月即
    毀諾，嗣向本院聲請消費者債務清理調解，惟無法負擔債權
    人所提還款方案而於108年5月30日調解不成立等情，有債權
    人清冊、財團法人金融聯合徵信中心前置協商專用債權人清
    冊、信用報告、國泰世華銀行陳報狀、調解筆錄等件在卷可
    稽【見本院108年度司消債調字第75號卷（下稱消債調卷）
    第6至8頁、第60至63頁、本院卷第17至34頁、第72至77頁】
    。經核聲請人毀諾時勞工保險投保於高準精密工業股份有限
    公司，投保薪資為17,280元，有勞工保險被保險人投保資料
    表在卷可考（見消債調卷第12頁），是以此收入依據所示每
    月投保薪資17,280元，扣除以衛福部社會司所公告高雄市97
    年度最低生活費標準10,991元計算之個人必要生活費後，僅
    餘6,289元，尚無法負擔每月22,614元之還款金額，難以期
    待聲請人依約履行，應屬不可歸責於聲請人之事由致不能履
    約，並無違常。是聲請人所稱確有不可歸責於己之事由，致
    不能履行原協商條件，揆諸前開論述，自應屬不可歸責於己
    之事由，是聲請人主張其於與債權銀行達成前開協商結論後
    ，已因不可歸責於己之事由致履行顯有重大困難，尚屬可信
    。
  ㈡聲請人現任職於興勝半導體材料股份有限公司，依107年9月
    至108年8月之薪資明細單所示薪資總額為387,738元，核每
    月平均薪資32,312元，而其現勞工保險投保薪資33,300 元
    ，名下無財產，107年度申報所得為406,457元，核每月平均
    所得為33,871元等情，有財產及收入狀況說明書、綜合所得
    稅各類所得資料清單暨國稅局財產歸屬資料清單、勞工保險
    投保資料表、薪資明細表等件附卷可證（見消債調卷第2至3
    頁、第9至12頁、本院卷第55至67頁、第78至79頁）。則查
    無聲請人有其他收入來源，佐以聲請人已提供客觀上非不可
    採信之收入證明，則以較高之所得資料清單所示每月平均所
    得33,871元作為核算其現在償債能力之基礎，尚能反映真實
    收入狀況。
  ㈢至支出部分，聲請人主張需扶養1名未成年子女，每月支出扶
    養費6,000元。按直系血親相互間，互負扶養之義務，民法
    第1114條第1 款定有明文。查聲請人育有1名96年生之未成
    年子女，其未有任何所得及財產等情，有戶籍謄本、綜合所
    得稅各類所得資料清單暨國稅局財產歸屬資料清單等附卷可
    證（見本院卷第37頁、第87至88頁）。扶養費用部分，依消
    債條例第64條之2第1、2項，並參照消民法第1118、1119條
    規定，其負扶養義務之程度，亦應考量其目前身負債務之窘
    境，所負擔之扶養義務能力，自非比一般，在無其他更為詳
    實之資料可供佐證之情形下，故本院認定以109年度高雄市
    最低生活費標準之1.2倍15,719元為標準，則與前配偶分擔
    後，聲請人每月應支出子女扶養費應以7,860元為度（計算
    式：15,719÷2＝7,860），聲請人就此主張支出6,000元，應
    屬可採。至聲請人個人日常生活必要費用部分，審酌聲請人
    負債之現況，基於社會經濟活動之互賴及誠信，該日常生活
    所需費用，自應節制開支，不得有超越一般人最低生活標準
    之享受，否則反失衡平，本院依消債條例第64條之2第1項，
    參酌衛福部社會司所公告歷年最低生活費標準，109年度高
    雄市最低生活費標準13,099元之1.2倍為15,719元，則聲請
    人每月最低生活費除有特殊情形並有證據證明者外，自宜以
    此為度，始得認係必要支出。然聲請人主張每月個人必要生
    活費為31,036元，高於上開標準甚多，且未提出相關資料釋
    明其必要性，應以上開標準15,719元列計，方屬可採。
  ㈣綜上所述，以聲請人現每月所得33,871元為其償債能力基準
    ，扣除其每月個人之必要生活費用15,719元、扶養費7,860
    元後餘12,152元，而聲請人目前負債總額為3,357,452元，
    以上開餘額按月攤還結果，約23年餘期間始能清償完畢，堪
    認聲請人確有不能清償債務或有不能清償之虞之情事。從而
    ，聲請人主張已不能清償債務，聲請本院准予更生，依所舉
    事證及本院調查結果，即無不合。
四、末按「法院開始更生程序之裁定，應載明其年、月、日、時
    ，並即時發生效力。」、「法院裁定開始更生或清算程序後
    ，得命司法事務官進行更生或清算程序，必要時得選任律師
    、會計師或其他適當之自然人或法人一人為監督人或管理人
    。」消費者債務清理條例第45條第1 項、第16條第1 項分別
    定有明文。本件聲請人其目前收入及財產狀況，不能履行債
    務，依聲請人其目前收入及財產狀況，未償之債務亦屬不能
    清償，有如上述。此外，復查無聲請人有消費者債務清理條
    例第46條各款所定駁回更生聲請等事由，從而，聲請人聲請
    更生，洵屬有據，應予准許，爰命司法事務官進行本件更生
    程序。
五、依消費者債務清理條例第11條第1 項、第45條第1 項、第16
    條第1 項，裁定如主文。
中　　華　　民　　國　 109　　年　　1 　　月　　30　　日
              　　民事庭　法　官　李姝蒓
以上正本係照原本作成。
本裁定已於109年1月31日下午4 時公告。
本裁定不得抗告。
中　　華　　民　　國　 109　　年　　1 　　月　　31　　日
  　                      書記官　郭南宏